【裁判字號】    99,易,101
【裁判日期】    990429
【裁判案由】    竊盜
【裁判全文】
臺灣彰化地方法院刑事判決               99年度易字第101號
公  訴  人  臺灣彰化地方法院檢察署檢察官
被      告  丁○○
            丙○○○
上列被告因竊盜案件，經檢察官提起公訴（98年度偵字第5628號
），本院判決如下：
    主  文
丁○○、丙○○○共同犯竊盜罪，丁○○處有期徒刑月，如易
科罰金，以新臺幣壹仟元折算壹日，丙○○○處拘役拾日，如
易科罰金，以新臺幣壹仟元折算壹日。
    犯罪事實
一、丙○○○與丁○○係母女關係，丙○○○與丁○○共同意圖
    為自己不法所有之犯意聯絡，由丙○○○告知丁○○鎖定甲○○○（別名廖怡雯）所經營位在彰化縣彰化市○○路105
    號「伊蕾服飾店」門口吊桿上之特價服飾為行竊目標，而由
    丁○○於民國98年4 月7 日中午12時50分許，騎駛車牌號碼
    F8C-653 號重型機車至上開「伊蕾服飾店」，適店長甲○○○已於同日中午12時41分許外出購買午餐，該店僅留有店員
    乙○○一人在店內，丁○○將機車停妥後，即趁乙○○在店
    內整理衣物而不注意意之際，徒手竊取吊掛在該店外騎樓處
    衣架上之裙子1 件及褲子3 件（價值共約新臺幣8,000 元）
    ，前後僅約1 分鐘之時間，隨即將裙褲懷抱在胸前迅速返回
    停車處，而騎車離去。嗣店長甲○○○於同日12時54分騎機
    車返回店門口時，立刻發現店門前衣架上留有4 支空架子，
    與常情有異，經詢問店員乙○○後始知遭竊，乃於98年4 月
    19日委請前來附近巡邏之警員協助調取店外及路口監視器，
    依竊嫌所騎機車號碼而循線查悉上情。
二、案經彰化縣警察局彰化分局報請臺灣彰化地方法院檢察署檢
    察官偵查起訴。
    理  由
一、證據能力部分：
    (一)證人甲○○○( 伊蕾名店店長) 、乙○○( 伊蕾名店店員
      ) 、己○○( 被告友人) 分別於偵查中向檢察官所為證述
      ，雖係被告以外之人於審判外之言詞陳述，為傳聞證據，
      然其等於偵查中向檢察官所為證述，既經具結，且本院審
      酌該等言詞陳述係由證人出於自由意識而陳述，又無其他
      證據足認該等陳述有何顯不可信之情事等一切情況，依刑
      事訴訟法第159 條之1 第2 項規定，認上開證人於偵訊中
      之證述，自得採為認定本件犯罪事實所憑之證據。
    (二)證人甲○○○( 伊蕾名店店長) 於警詢時之證述，雖屬被
      告以外之人於審判外之言詞陳述，為傳聞證據，然經本院
      於審理時當庭直接提示而為合法之調查，被告均未於言詞
      辯論終結前聲明異議，本院復審酌該等言詞陳述係由證人
      出於自由意識而陳述，並無非法取證之情況，依刑事訴訟
      法第159 條之5 之規定，認上開證人於警詢時之證述，應
      得採為認定本件犯罪事實所憑之證據。
    (三)本判決所引用之其餘證據，均為檢警合法實施採證附卷之
      資料，被告對於證據能力均無意見，自得引為本案證據。
二、犯罪事實之認定：
    訊據被告丙○○○固坦承其指示被告丁○○前往「伊蕾服飾
    店」拿取褲子，被告丁○○亦坦承於前述時、地騎機車前往
    該店拿取3 件褲子等情，惟均矢口否認有何竊盜之犯意，被
    告丙○○○辯稱：我於98年3 月23日曾前往「伊蕾服飾店」
    消費，當時褲子未特價，所以我告訴店長甲○○○，等特價
    時再來試穿，如果沒空就叫女兒過來拿云云；被告丁○○則
    辯稱：因為我媽媽已經和店家說好了，所以我就直接去該店
    拿媽媽可以穿的褲子，當時店員乙○○有問我是否為戊○○
    的妹妹，並問我要不要袋子裝，我因為趕時間，就回答不用
    ，並抱著褲子離開云云。惟查：
    (一)「伊蕾服飾店」遭竊之經過，迭據證人甲○○○、乙○○
      於警詢、偵訊及本院審理時證述在卷（參見附表編號7 、
      8 、9 、10、11所示之偵訊筆錄，及本院99年4 月15日審
      理筆錄），且有錄影監視器拍翻照片在卷可佐（參見警卷
      第21至23頁、偵卷第68至87頁）。由錄影監視畫面可知被
      告於98年4 月7 日12時49分16秒下車接近店門口，當時被
      告頭戴安全帽及口罩（偵卷第72頁下方照片），同日12時
      50分15秒即轉身離去（偵卷第78頁上方照片），前後過程
      僅約1 分鐘，與一般人在挑選衣物之情節不同，此期間在
      店外所擺設衣架靠馬路之一端，可以看見被告伸手在接觸
      衣物（偵卷第76頁下方照片參照），而被告離去後，告訴
      人隨即於同日12時54分許騎車返回，並拿取空衣架與證人
      乙○○至店外，狀似發現異狀而走出查看（偵卷第86頁至
      87頁所附照片參照），核與證人甲○○○、乙○○證述其
      等發現遭竊之情節相符。衡以證人甲○○○與被告丙○○○、丁○○並無嫌怨，此乃被告二人所自承，是證人甲○○○、乙○○自無任意攀誣被告之理，且證人甲○○○、
      乙○○於警詢、偵訊及本院審理時所述均相互一致，並有
      前揭客觀之錄影監視畫面可資參佐，其證詞自可採信，反
      觀被告丁○○先於警詢中供稱：「店內有一名叫惠美的店
      員知道我會取走服飾並拿回家試穿」、「我母親丙○○○
      向我表示直接到該店挑選，不用告知店家便可直接拿回家
      試穿」、「當時店內有一名店員與我點頭」（附表編號1
      所示筆錄參照），並於偵訊時稱：「店員有看到，但沒有
      問我」（附表編號2 所示筆錄參照），又於偵訊時改稱：
      「店員乙○○當時要拿袋子給我，我說趕時間不用，我就
      先走了」（附表編號3 所示筆錄參照），於本院準備程序
      時則稱：「店員問我說，我是否是戊○○的妹妹，是否要
      來拿褲子，我就點頭說是」（本院99年3 月4 日準備程序
      筆錄參照），前後供述差異極大，至被告丙○○○於本院
      準備程序時陳稱：「我是之前98年3 月18日有跟我女兒戊○○一起去，那天也有買了衣服也有刷卡…，當時我有跟
      廖怡雯說，褲子沒有特價，如果有特價時，我才來買，如
      果我沒有來的話我叫我女兒來拿，後來我生病所以把付錢
      的事忘記了，我女兒拿褲子之後，我沒有跟店家聯絡，店
      家也沒有跟我聯絡，店家他們就直接去告了，後來事後他
      們說，他們不認識我這個女兒，所以才會誤會」、「（法
      官問：你在跟店員講說，你女兒會來拿褲子之後，直到4
      月7 日被告丁○○去拿褲子之前，是否有告知店家，說你
      女兒要過去拿？）答：沒有，因為我們很熟，而且我認為
      在之前我們都已經講好了，所以我沒有打電話告知店家」
      ，依上開被告丙○○○之陳述，「伊蕾服飾店」店員並不
      認識被告丁○○（證人甲○○○、乙○○亦於本院審理時
      證稱未曾見過被告丁○○），而被告丁○○亦於本院審理
      時自承當時其並未將安全帽、口罩取下，況被告丙○○○
      自述在98年3 月間前往該店消費數週後，並未再向店家確
      認當時可前往拿取服飾，則店員豈可能會在毫無心理準備
      之情形下，向被告丁○○詢問「你是否為戊○○的妹妹」
      等語，被告2 人所辯自相矛盾，且與常理不合，均不可採
      。
    (二)被告2 人雖聲請傳喚證人己○○，以證明案發後被告2 人
      與證人己○○曾在市場巧遇證人甲○○○，當時證人甲○○○曾表示不用急著還錢云云，惟關於被告如何巧遇證人
      甲○○○之過程，證人己○○與被告2 人陳述差異極大（
      證人己○○於偵訊時證稱其是與被告丙○○○兩人騎機車
      到市場，沒有買任何東西就回來《附表編號13筆錄參照》
      ，被告丙○○○卻於偵訊時陳稱其當時是與被告丁○○、
      證人己○○三人一起去市場，其買完菜才回來《附表編號
      6 筆錄參照》），且被告丁○○、丙○○○稱當時證人己○○已經懷孕，所以特地到被告住處請教關於產檢之問題
      （附表編號3 、6 所示筆錄內容參照），惟證人己○○於
      偵訊時證稱其當時尚未懷孕（附表編號13筆錄參照），顯
      見證人己○○證述曾陪同被告等人去市○○街而巧遇證人
      甲○○○一節，顯不可採。被告丁○○雖聲請傳喚證人庚○○以證明其在「伊蕾服飾店」拿褲子時確曾經店員同意
      才取走褲子，惟被告丁○○既有最直接有利之在場目擊證
      人，何以在檢警調查期間從未提及此情，而遲至本院審理
      時才請求調查此項證據，顯至為可疑，而證人庚○○於本
      院審理時證稱：「柯姓店員問丁○○說：『惠芳，你是不
      是惠美的妹妹』等語」，顯與被告丙○○○陳稱店員不認
      識被告丁○○，亦未告知店員其女兒姓名等情不合，況被
      告丁○○既未將安全帽、口罩脫下，來去匆匆（前後僅1
      分鐘），店員豈能在素未謀面之情形下猜出被告丁○○是
      被告丙○○○之女兒，亦殊難想像，已如前述，兼以證人
      庚○○於本院審理時先證稱：「我偶爾與被告丁○○聯絡
      ，大約一、二個禮拜到一個月聯絡一次，想到就打」，惟
      對於其在「伊蕾服飾店」遇到被告時之反應，卻稱：「我
      與丁○○本來就沒有什麼話說，講話不投機，所以也沒有
      跟她說什話」云云，證詞矛盾，又稱：當時我是陪朋友林
      文蘭去逛「伊蕾服飾店」，但最近她搬家，我現在已沒辦
      法與她聯繫云云（本院99年4 月15日審理筆錄參照），均
      與常情有違，顯難採信。至證人廖桂麗、戊○○雖於本院
      審理時證稱其等在98年3 月23日前往「伊蕾服飾店」消費
      時，有聽到被告丙○○○向證人甲○○○表示等過幾天特
      價時再來拿褲子，及告知如果自己沒來就會請女兒來拿云
      云，惟證人甲○○○、乙○○證稱98年3 月23日只有被告
      丙○○○與證人戊○○來店消費，所談論者多為證人戊○○男友之事，並未提到以後還要叫女兒再來拿褲子等語（
      附表編號11所示筆錄及本院審理筆錄參照），況證人廖桂
      麗、戊○○為被告2 人之親友，其等所述顯有偏頗之虞，
      此部分之證詞，尚不足為有利於被告之認定。
    (三)綜上，本件事證明確，被告2人犯行堪以認定。
三、核被告丁○○、丙○○○所為，係犯刑法第320 條第1 項之
    竊盜罪。被告丙○○○堅稱是伊叫被告丁○○去拿取褲子等
    物，顯見被告兩人間互有犯意之聯絡，及行為之分擔，為共
    同正犯。爰審酌被告丁○○已有竊盜前科，素行不佳，被告
    丙○○○並無犯罪前科，素行尚屬良好，被告2 人犯後否認
    犯行，態度不佳，並參酌被告之智識程度、所竊取財物之價
    值、已賠償被害人損失等一切情狀，分別量處如主文所示之
    刑，並均諭知易科罰金之折算標準，以示懲戒。
據上論斷，應依刑事訴訟法第299 條第1 項前段，刑法第28條、
第320 條第1 項、第41條第1 項前段，，判決如主文。
本案經檢察官賴志盛到庭執行職務。
中    華    民    國    99    年    4     月    29    日
                  刑事第七庭     法      官 黃玉齡
以上正本證明與原本無異。
如不服本判決應於收受判決後十日內向本院提出上訴書狀，並應
敘述具體理由。其未敘述上訴理由者，應於上訴期間屆滿後二十
日內向本院補提理由書（均須按他造當事人之人數附繕本），切
勿逕送上級法院。
告訴人或被害人對於判決如有不服具備理由請求檢察官上訴者，
其上訴期間之計算係以檢察官收受判決正本之日期為準。
中    華    民    國    99    年    4     月    29    日
                                 書  記  官 黃鏽金
附錄論罪科刑法條：
中華民國刑法第320條
意圖為自己或第三人不法之所有，而竊取他人之動產者，為竊
  盜罪，處5 年以下有期徒刑、拘役或5 百元以下罰金。
意圖為自己或第三人不法之利益，而竊佔他人之不動產者，依
  前項之規定處斷。
前二項之未遂犯罰之。

司法院資訊處製作；財團法人民間司法改革基金會備份。
